【裁判字號】    90,訴,1394
【裁判日期】    900926
【裁判案由】    偽造文書等
【裁判全文】
臺灣板橋地方法院刑事判決                          九十年度訴字第一三九四號
    公  訴  人  臺灣板橋地方法院檢察署檢察官
    被      告  甲○○
右列被告因偽造文書等案件，經檢察官提起公訴（九十年度偵字第九二七八號），本
院判決如左：
    主  文
甲○○連續侵占對於業務上所持有之物，累犯，處有期徒刑捌月；又行使造偽造私文
書，足以生損害於公眾及他人，累犯，處有期徒刑參月，扣案好時來有限公司簽收單
上所偽造客戶之署押「蔡」壹枚沒收；應執行有期徒刑拾月，扣案好時來有限公司簽
收單上所偽造客戶之署押「蔡」壹枚沒收。
    事  實
一、甲○○｛前曾因過失致死案件，經本院判處有期徒刑六月確定，於民國（下同）
    八十七年四月二十一日易科罰金執行完畢｝係「好時來企業有限公司」（址設臺
    北縣土城市○○路○段二十三巷三十二號，下稱好時來公司）業務員，負責送貨
    、收款之工作，為從事業務之人，竟基於意圖為自己不法所有之概括犯意，利用
    職務之便，自八十九年十月間起至同年十二月二十日止，連續於向秀士飯店等十
    五家客戶（如附表）收取帳款後，在台北市送貨途中，起意將該業務上取得之貨
    款侵占入己，而未繳還好時來公司，侵占金額共計新台幣（下同）十三萬一千四
    百七十五元。
二、甲○○又另行起意，基於為自己不法所有之意圖，於八十九年十二月二日，在台
    北縣土城市○○路○段二十三巷三十二號好時來公司內，假藉客戶「材頭」之名
    義，佯向好時來公司訂貨，以此詐術使好時來公司承辦人員陷於錯誤而給付金蘭
    醬油等共價值二千二百四十元之貨物；甲○○為掩飾上開犯行，於當天在台北市
    ○○路和忠孝東路交會口附近，在簽收單上冒用該客戶名義，偽造客戶之署押「
    蔡」，表明客戶業已簽收，同日再將客戶簽收單繳回好時來公司，而行使上開具
    有收據性質之偽造簽收單之私文書，足生損害於客戶「材頭」及好時來公司。嗣
    於八十九年十二月二十日，因甲○○未辦理離職手續，又未向公司請假，經好時
    來公司清查，始發現上情。
三、案經被害人好時來公司訴由臺灣板橋地方法院檢察署檢察官偵查起訴。
    理  由
一、訊據被告甲○○，固坦承業務侵占情事，但否認偽造文書及詐欺犯行，辯稱客戶
    「材頭」之簽收單，確係該公司員工所簽，但該公司員工流動性高，伊不記得是
    那一個員工所簽云云。
二、惟查：
（一）被告甲○○業務侵占犯行，除據其坦承外，並據告訴代理人莊忠信於偵查中指
      述歷歷，並有客戶付款簽收單據三紙附卷足憑；
（二）被告詐欺及偽造文書部分，則有客戶「材頭」之簽收單一紙及告訴人存證信函
      、被告書立之悔過書各一份在卷可憑，該簽收單上「蔡」之簽名，與被告自承
      收取台大七舍之付款簽收簿上被告之簽名，以肉眼觀察比對，無論筆勢、走鋒
      、字型均極為相似，顯係被告自行偽簽；且客戶「材頭」否認向告訴人公司訂
      購貨物，其店內亦無簽收單上簽署之人，而告訴人公司之簽收單有三聯，一聯
      由公司留存，一聯由客戶留存，一聯由業務員收帳，該「材頭」客戶並無該筆
      貨物之留存聯，足証沒有收受該筆貨物等情，亦據莊忠信指証明確，被告既無
      法指出貨物係「材頭」公司中那一位員工所簽收，以供本院調查，其辯稱貨物
      確有交付給客戶云云，無非卸責之詞，要不足採，其罪證明確，犯行洵堪認定
      ，應予依法論科。
三、核被告甲○○所為侵占款項部分，係犯刑法第三百三十六條第二項之業務侵占罪
    ，其所為詐領財物部分，係犯刑法第二百十六條、第二百十條之行使偽造私文書
    、第三百三十九條第一項詐欺取財罪。
（一）其所為數業務侵占行為，時間緊接，所犯罪名相同，顯係出於概括之犯意為之
      ，為連續犯，爰依刑法第五十六條之規定以一罪論，並加重其刑。
（二）其於簽收單上偽造客戶署押之行為，係偽造文書之部分行為；其偽造文書之低
      度行為，為行使偽造文書之高度行為所吸收，均不另論罪。
（三）其所犯行使偽造私文書罪及詐欺取財罪二罪間，有方法結果之牽連關係，為牽
      連犯，應從一較重行使偽造私文書罪處斷。
（三）查被告前曾因過失致死案件，經本院判處有期徒刑六月確定，於八十七年四月
      二十一日易科罰金執行完畢，有台灣高等法院檢察署刑案紀錄簡覆表在卷可憑
      ，其五年以內再犯本件有期徒刑以上之以上二罪，均為累犯，均依刑法第四十
      七條規定各加重其刑，並遞加重之。
（四）爰審酌被告犯罪之動機、目的、手段、所生之危害及犯罪後之態度等一切情狀
      ，量處如主文所示之刑，並定其應執行之刑，以資懲儆。
（五）其所犯業務侵占及行使偽造私文書二罪間，犯意各別，行為互殊，應分論併罰
      。
四、所偽造於簽收單上「蔡」之署押，為偽造之署押，應依同法第二百十九條宣告沒
    收。
據上論斷，應依刑事訴訟法第二百九十九條第一項前段，刑法第五十六條、第三百三
十六條第二項、第二百十六條、第二百十條、第三百三十九條第一項、第五十五條後
段、第四十七條、第五十一條第五款、第二百十九條，罰金罰鍰提高標準條例第一條
前段，判決如主文。
本案經檢察官程秀蘭到庭執行職務
中      華      民      國    九十      年      九      月    二十六    日
                                      臺灣板橋地方法院刑事第三庭
                                          法  官  畢  乃  俊
右正本證明與原本無異。
如不服本判決，應於判決送達後十日內，向本院提出上訴狀。
                                          書記官  張  家  榮
中    華    民    國      八十        年              月              日
附錄本案所犯法條全文
中華民國刑法第二百一十條
(偽造變造私文書罪)
偽造、變造私文書，足以生損害於公眾或他人者，處五年以下有期徒刑。
中華民國刑法第二百一十六條
(行使偽造變造或登載不實之文書罪)
行使第二百十條至第二百十五條之文書者，依偽造、變造文書或登載不實事項或使登
載不實事項之規定處斷。
中華民國刑法第三百三十六條
(公務公益侵占罪、業務侵占罪)
對於公務上或因公益所持有之物，犯前條第一項之罪者，處一年以上七年以下有期徒
刑，得併科五千元以下罰金。
對於業務上所持有之物，犯前條第一項之罪者，處六月以上五年以下有期徒刑，得併
科三千元以下罰金。
前二項之未遂犯罰之。
中華民國刑法第三百三十九條
(普通詐欺罪)
意圖為自己或第三人不法之所有，以詐術使人將本人或第三人之物交付者，處五年以
下有期徒刑、拘役或科或併科一千元以下罰金。
以前項方法得財產上不法之利益或使第三人得之者，亦同。
前二項之未遂犯罰之。
附表：


司法院資訊處製作；財團法人民間司法改革基金會備份。
